臺灣新竹地方法院刑事裁定　　　　　　　94年度交聲字第69號
　　原處分機關　交通部公路總局新竹區監理所新竹市監理站
　　受處分人即
　　異　議　人　乙○○
　　異　議　人　甲○○　男　2.
上列異議人對於交通部公路總局新竹區監理所新竹市監理站94年
2月5日竹監三字第裁51-E00000000號裁決處分，聲明異議，本院
裁定如下：
    主  文
原處分均撤銷。
乙○○汽車所有人，其汽車駕駛人，駕車行經有燈光號誌管制之
交岔路口闖紅燈，處罰鍰新臺幣壹仟捌佰元，並記違規點數點
；又汽車所有人，其汽車駕駛人，駕駛汽車有違反道路交通管理
處罰條例之行為，經交通勤務警察制止時，拒絕停車接受稽查而
逃逸，處罰鍰新臺幣仟元，並記違規點數壹點；應處罰鍰新臺
幣肆仟捌佰元，並記違規點數肆點。
甲○○異議駁回。
    理  由
甲、原處分撤銷部分：
一、(1)按汽車駕駛人，行經有燈光號誌管制之交岔路口闖紅燈者
    ，處新臺幣1,800元以上5,400元以下罰鍰，道路交通管理處
    罰條例第53條定有明文。而汽車駕駛人有違反道路交通管理
    處罰條第53 條之情形，除依原條例處罰鍰外，並予記違規
    點數3點，同條例第63條第1項第3款亦有所規定。(2)次按道
    路交通管理處罰條例所稱車輛，係指在道路上以原動機行駛
    之汽車（包括機器腳踏車）或以人力、獸力行駛之車輛，道
    路交通管理處罰條例第3條第8款定有明文。又「汽車駕駛人
    ，駕駛汽車有違反本條例之行為，經交通勤務警查獲依法令
    執行交通稽查任務人員制止時，不聽制止或拒絕停車接受稽
    查而逃逸者，除按各該條規定處罰外，處新臺幣3,000元以
    上6,000元以下罰鍰」、「汽車駕駛人違反第60條第1項之規
    定者，除依原條款處罰鍰外，並予記違規點數1點」，道路
    交通管理處罰條例第60條第1項、第63條第1項第1款分別定
    有明文。(3)再按逕行舉發違反道路交通管理事件，經汽車所
    有人依通知單之應到案日期前到案，並告知違規駕駛人姓名
    、身分證統一編號及住址者，處罰機關應即另行通知違規駕
    駛人到案依法處理；逾應到案日期，處罰機關應依道路交通
    管理處罰條例第85條第3項規定處罰該汽車所有人，違反道
    路交通管理事件統一裁罰標準及處理細則第24條亦定有明文
    。
二、原處分意旨略以：本件登記為異議人即受處分人乙○○所有
    之車號PB3-733號重機車於民國93年11月28日上午8時30分許
    ，在新竹市○○路、中山路口闖紅燈，經新竹市警察局保安
    隊警員發現並鳴笛示意攔停稽查時，駕駛人不停車受檢並加
    速逃逸，新竹市警察局保安隊警員認駕駛人有違反道路交通
    管理處罰條例第53條及第60條第1項之規定，拍照並填製竹
    市警交字第E00000000號舉發違反道路交通管理事件通知單
    （下稱舉發通知單）逕行舉發車主即受處分人乙○○，嗣受
    處分人於應到案日期前向原處分機關提出申訴，經原處分機
    關依前揭道路交通管理處罰條例第53條及第60條第1項之規
    定於94年2月5日逕行裁處異議人罰鍰新台幣（下同）4,800
    元等語。
三、異議人乙○○聲明異議意旨略以：異議人即受處分人乙○○
    所有之車號PB 3-733號重機車，係由其子甲○○騎乘上路，
    依採證照片，僅能證明甲○○在新竹市○○路上騎乘機車，
    不能證明甲○○闖紅燈之違規行為，且當時中正路上另有車
    號GQ3-887號機車，並非僅有車號PB3-733號機車，而車號GQ
    3-887號機車已停下準備受檢，據此甲○○並未有警鳴笛示
    意攔停稽查不停之意思，為此聲明異議等語。
四、經查：
（一）本件係甲○○於94年2月5日收受上揭裁決書，並於應到案
      時間內即94年2月16日以其為異議人之名義，而列乙○○
      為車主具狀向本院聲明異議，本院於94年6月10日依職權
      命撰狀人陳明究為何人聲明異議，經當庭補正異議人為乙
      ○○，則本件係經異議人即受處分人乙○○於應到案時間
      內合法聲明異議，本院自應就原處分機關所為上揭裁決書
      之內容是否適當加以審理，合先敘明。
（二）本件異議人即受處分人所有之車號PB3-733號機車，於舉
      發通知單所載時、地闖紅燈，經警員指示其停車接受稽查
      時，拒絕停車受檢等事實，業經證人即舉發警員蔡國守到
      庭證稱：「我一個人在市警局側門（中正路）守望勤務執
      行勤務」、「騎士先從中央路右轉中正路，當時騎士在中
      央路已經紅燈右轉，全部車已經停下，只有他一個人右轉
      ，我在對面執行勤務已經注意到他，他已經違規我沒有攔
      停，過了四、五分鐘的時候，他又從中正路直行闖過中正
      路與中山路交岔路口紅燈過來，他在何處迴轉我不知道，
      我在人行道我準備攔停，他一直往內側車道想要往前通過
      ，我走到車道鳴笛，他直接駛向對向車道逃逸，照片即可
      看出，我就用相機拍攝」、「當時我連續鳴笛，又揮指揮
      棒要求違規騎士停車，GQ3-887號車他看到我的動作有警
      覺性停車下來看發生何事，他回頭看一下覺得與他無關，
      他就離去，連一部不相干的車子都停下車，有違規車不可
      能不知道我在攔停，所以我覺得那位違規騎士是故意不停
      車」、「我拍照與攔停是同一地點，我拍照的位置以筆在
      照片旁邊劃人形表示，是在內側車道靠近雙黃線，在GQ3-
      887騎士轉頭觀看位置，也就是在這個騎士的左後方。如
      果我要攔停的是GQ3-887車，我應該是站在他右手邊攔下
      他，事實上我站到這部機車左後方，就是要攔已經跑到對
      向車道的PB3-733號機車」、「（這次舉發闖越）中正路
      上與中山路交岔路口紅燈」等語，並有舉發照片1幀附卷
      可佐，觀諸照片上另一部車號GQ3-887號機車騎士之眼光
      ，核與證人所繪製之拍照地點相符，況證人與異議人素不
      相識，並無宿怨，為依法執行勤務之公務員，當無設詞誣
      陷異議人，而致己身負偽證刑責之理，是認證人之上開證
      詞，堪足採信。
（三）另按交通員警製單舉發違反道路交通管理處罰條例所列之
      違規事實，本質上為行政處分，係公務員基於職務上權力
      ，依法就特定之具體事件所為具有公法上效果之單方行政
      行為，基於公務員為公法上行為具有公信力之原則，該行
      政處分當可被推定為真正，其據以依法處分之事實認定亦
      為真正無誤，本此公信原則，乃立法者賦予行政機關制定
      違反道路交通事件統一裁罰標準及處理細則，使勤務員警
      得當機處分（如該細則第23條）以達其維護交通秩序、安
      全之行政目的，反之，若謂公務員一切行政行為均需預留
      證據以證其實，則國家行政勢必窒礙難行，據此，刑事訴
      訟法就犯罪證據有關之規定中與屬行政秩序罰之交通違規
      裁罰本質不合之部分，自不在準用之列。從而，本件異議
      人既未就執勤員警之舉發有誤提出相關證據以供調查，本
      院亦查無任何證據足資證明員警有捏造事實違法取締之情
      事，則執勤員警本其維護交通秩序、安全職責所為之舉發
      ，自應受到合法、正確之推定。至甲○○所辯：證人值勤
      位置不可能看到伊由中央路右轉中正路闖紅燈行為；又證
      人一天輪班二次，執勤時的精神狀況不好云云，惟因證人
      並非係舉發甲○○闖越中央路與中正路交岔口紅燈，且甲
      ○○係空言認定證人輪班值勤時之精神狀況不佳，或與本
      案無關、或屬無據，均無足採信。
（四）再查，本件舉發警員查明上開違規機車所有人係異議人乙
      ○○之後，既已依道路交通管理處罰條例第7條之2第2項
      規定，對本件異議人即受處分人乙○○製單舉發，異議人
      乙○○自負有於應到案日期前到案，並告知違規駕駛人甲
      ○○姓名、身分證統一編號及住址，惟異議人乙○○於應
      到案日期雖已向原處分機關提出申訴，然其並未告知違規
      駕駛人甲○○姓名、身分證統一編號及住址，揆諸道路交
      通管理處罰條例第85條第3項及違反道路交通管理事件統
      一裁罰基準及處理細則第24條規定，原處分機關於函請原
      舉發單位查明後，逕依違反道路交通管理事件統一裁罰基
      準及處理細則第44條第1項規定，對異議人乙○○裁罰，
      於法即屬有據。
（五）綜上所述，異議人乙○○所有之上揭車輛，確有於上揭時
      、地闖右轉及拒絕停車接受稽查而逃逸等違規情事，原處
      分機關依道路交通管理處罰條例第53條、第60條第1項之
      規定，予以裁處異議人乙○○，固非無據，惟查，原處分
      機關援引道路交通管理處罰條例第53條、第60條第1項之
      規定，漏未併依同條例第63條第1項第1款、第3款規定分
      別併予記違規點數1點、3點，於法未合，本院徵諸首揭規
      定、說明，本院自應將原處分撤銷，並依法自為裁定如主
      文第2項所示。
乙、異議人甲○○之異議駁回部分：
一、按受處分人不服道路交通管理處罰條例第8條所定主管機關
    所為之處罰者，得於接到裁決書之翌日起20日內，向管轄地
    方法院聲明異議，道路交通管理處罰條例第87條第1項定有
    明文。又交通法庭認聲明異議不合法律上之程式，且無從補
    正者，應以裁定駁回之，道路交通案件處理辦法第18條亦定
    有明文。是得為聲明異議之主體者，限於道路交通管理處罰
    條例第8條主管機關所處罰之受處分人，如非受處分人而聲
    明異議，即難認其異議合於法律上之程式，且無從補正，先
    予敘明。
二、經查，觀諸上揭原處分機關違反道路交通管理事件裁決書所
    載，受處分人係車主乙○○，並非甲○○，而異議人甲○○
    既非受處分人，依上開規定即不得對該裁決處分向本院聲明
    異議。從而，本件異議人甲○○向本院聲明異議不合法律上
    之程式，自應予以駁回。
丙、據上論斷，應依道路交通案件處理辦法第18條、第20條，裁
    定如主文。
中　　華　　民　　國　　94　　年　　6 　　月　　29　　日
                  交通法庭  法  　官  黃  美  文
以上正本證明與原本無異。
如不服本裁定，應於裁定送達後5日內向本院提出抗告狀。
中　　華　　民　　國　　94　　年　　6 　　月　　29　　日
                            書 記 官  陳  秀  子
附錄：
道路交通管理處罰條例第60條第1項：
（現行條文與民國 90 年 01 月 17 日同）
汽車駕駛人，駕駛汽車有違反本條例之行為，經交通勤務警察或
依法令執行交通稽查任務人員制止時，不聽制止或拒絕停車接受
稽查而逃逸者，除按各該條規定處罰外，處新臺幣三千元以上六
千元以下罰鍰。
道路交通管理處罰條例第53條：
（現行條文與民國 90 年 01 月 17 日同）
汽車駕駛人，行經有燈光號誌管制之交岔路口闖紅燈者，處新臺
幣一千八百元以上五千四百元以下罰鍰。
反道路交通管理事件統一裁罰基準及處理細則第24條：
（民國93年06月30日修正）
逕行舉發違反道路交通管理事件，經汽車所有人依通知單之應到
案日期前到案，並告知違規駕駛人姓名、身分證統一編號及住址
者，處罰機關應即另行通知違規駕駛人到案依法處理；逾應到案
日期，處罰機關應依本條例第八十五條第三項規定處罰該汽車所
有人。
